【裁判字號】    89,家抗,239
【裁判日期】    891130
【裁判案由】    公示催告
【裁判全文】
臺灣高等法院民事裁定    八十九年度家抗字第二三九號
    抗  告  人  乙○○
                甲○○
                        共同送達代收人  黃瑞真律師
                             .
右抗告人因彭湘雲死亡宣告事件，聲請公示催告，對中華民國八十九年七月二十日臺
灣士林地方法院八十九年度家催字第一四三號裁定，提起抗告，本院裁定如左：
      主      文
抗告駁回。
抗告訴訟費用由抗告人負擔。
      理      由
一、抗告意旨略以：抗告人之女彭湘雲，於八十八年七月廿三日搭船出海潛水竟告失
    蹤，至今已逾一年，抗告人為免相關法律關係陷於不確定狀態，依法聲請宣告死
    亡之公示催告，詎原裁定認失蹤人之失蹤，純屬個人意外事件，非屬民法第八條
    第三項所謂遭遇特別災難而予駁回，惟民法第八條第三項之遭遇特別災難，除係
    災難須出於自然或外在之不抗力外，其立法理由乃著眼於「有無生存可能性」，
    查抗告人之女彭湘雲於潛水失蹤之時，適逢低氣壓發展為輕度颱風之前，氣候因
    受之影響，海況浪流變幻莫測之際，而根據中央氣象局所發布當時天氣概況，因
    有熱帶性低氣壓滯留，海面平均風力已達六至七級而為強風特報，甚而，於事故
    發生後，依報載搜救過程中之海象惡劣狀況  (海面平均風力達十級左右)，即使
    專業搜救人員亦感搜救困難，顯見事故發生時其風力及浪高均非人力所能抗拒，
    又依中華民國潛水協會之函文稱：「海潛失蹤者存活可能，以七十二小時為限。
    」，即一般人於海面上失蹤，其體力與耐力僅能支撐七十二小時，再加上夜晚海
    水冰冷有失溫之問題，是彭湘雲生還機率已甚為渺茫，依民法第八條第三項之立
    法意旨，其情節已足以該當所謂「因風災、戰爭等自然或外在力量威脅生命之天
    災人禍所致之特別災難」等語。
二、按失蹤人失蹤滿七年，或為遭遇特別災難而失蹤滿一年後，其利害關係人得向法
    院聲請為死亡之宣告，民法第八條第一項、第三項分別定有明文。次按民法第八
    條第三項之所謂特別災難，乃有別於一般災難，必其災難之發生係出於自然或外
    在之不可抗力，而對於失蹤人係無可避免者，始克相當，立法意旨原以失蹤人遇
    此特別災難者，其生存之可能性甚為渺茫，故法律特別縮短其失蹤期間，得為死
    亡之宣告，並舉特別災難事由如水兵疫之類，以為例示。失蹤人於船上失足落海
    或於河裡游泳沈溺，純屬個人之意外事件，若無特別災難之介入，自非為本條項
    所謂遭遇特別災難 (司法院七十三年十一月十四日  (七三)廳民一字竹八五二號
    函參照) 。經查抗告人之女彭湘雲係於八十八年七月二十三日因搭船出海潛水而
    失蹤，並非因風災、戰爭等自然或外在力量威脅生命之天災人禍所致，純屬個人
    意外事件，非屬民法第八條第三項之所謂遭遇特別災難，抗告人雖提出八十八年
    七月廿三日天氣概況報告、聯合報與中國時報同年月二十五、二十六日剪報影本
    ，及中華民國潛水協會之函文，以佐證彭湘雲生存可能性甚為渺茫，惟查失蹤人
    之失蹤既屬個人之意外事件，並非特別災難之介入，顯與民法第八條第三項之遭
    遇特別災難有間，抗告人依該條之規定聲請為宣告死亡之公示催告，自難准許。
    原法院以失蹤人非遭遇特別災難，純屬個人意外事件，而駁回抗告人之聲請，經
    核並無不合，抗告意旨，指摘原裁定不當，為無理由。
三、據上論結，本件抗告為無理由，爰裁定如主文。
中      華      民      國    八十九    年      十一      月    三十    日
                                民事第三庭
                                    審判長法  官  張  宗  權
                                          法  官  吳  秀  美
                                          法  官  陳  永  昌
右正本係照原本作成。
不得再抗告。
中      華      民      國    八十九    年      十二      月      四    日
                                          書記官  劉  美  垣


司法院資訊處製作；財團法人民間司法改革基金會備份。
